臺灣高等法院刑事裁定
111年度毒抗字第569號
抗  告  人  
即  被  告  楊翔麟


上列抗告人因違反毒品危害防制條例案件，不服臺灣新竹地方法
院中華民國111年5月3日裁定（110年度毒聲字第766號），提起
抗告，本院裁定如下：
    主  文
抗告駁回。                                             
    理  由
一、原裁定意旨略以：抗告人即被告楊翔麟（下稱被告）基於施
    用第二級毒品甲基安非他命之犯意，於民國110年8月25日9
    時2分許採尿時起回溯120小時內之某時，在不詳處所，施用
    甲基安非他命1次，嗣於110年8月25日9時2分許前往臺灣新
    竹地方檢察署（下稱新竹地檢署）觀護人室接受定期採尿，
    經送驗後結果呈安非他命、甲基安非他命陽性反應。被告雖
    於檢察事務官詢問中否認施用毒品，惟其經新竹地檢署觀護
    人室所採集之尿液確檢出安非他命、甲基安非他命陽性反應
    ，此有新竹地檢署施用毒品犯尿液檢體監管紀錄表（尿液檢
    體編號：000000000號）、採尿報到編號表（尿液檢體編號
    ：000000000號）、台灣尖端先進生技醫藥股份有限公司110
    年9月10日出具之濫用藥物檢驗報告（報告序號：竹檢-22號
    ）各1份在卷可稽，被告應確有施用第二級毒品甲基安非他
    命之犯行。又被告前因施用毒品案件，經原審以99年度毒聲
    字第171號裁定送觀察、勒戒後，無繼續施用毒品傾向，於9
    9年8月31日執行完畢釋放，並經新竹地檢署檢察官以99年度
    毒偵字第938號為不起訴處分確定，之後雖曾因施用毒品案
    件，遭判處徒刑確定或執行，但無再因施用毒品而經法院裁
    定送觀察、勒戒或強制戒治等情，其觀察、勒戒執行完畢距
    本次施用毒品犯行已逾3年，經原審審核認檢察官之聲請為
    正當，爰依毒品危害防制條例第20條第1項、觀察勒戒處分
    執行條例第3條第1項規定，裁定令被告入勒戒處所觀察、勒
    戒等語。
二、抗告意旨略以：被告係因拔牙數次造成口腔潰爛，牙醫使用
    何種藥品治療被告，被告全然不知，且被告自從截肢後，早
    已改過自新，並與母親相依為命以擺攤賣菜為生，被告僅有
    吃止痛藥，絕無施用毒品，請檢察官細查云云。
三、按毒品危害防制條例業於109年1月15日修正公布，並於同年
    7月15日施行，其中同條例第20條將第3項有關觀察、勒戒或
    強制戒治執行完畢釋放後得適用前2項規定之期間，由「5年
    後」再犯第10條之罪修正為「3年後」再犯。所謂「3年後再
    犯」，只要本次再犯（不論修正施行前、後）距最近1次觀
    察、勒戒或強制戒治執行完畢釋放，已逾3年者，即該當之
    ，不因其間有無犯第10條之罪經起訴、判刑或執行而受影響
    （最高法院109年度台上大字第3826號裁定、109年度台上字
    第3826號刑事判決意旨參照）。又成年被告因施用毒品罪經
    檢察官為附命戒癮治療之緩起訴處分確定，對於已完成所命
    履行之戒癮治療期滿未經撤銷者，或依修正前毒品危害防制
    條例第24條第2項所定之「附命緩起訴」經撤銷後，仍應回
    復原緩起訴處分不存在之狀態，由檢察官就該次施用毒品行
    為依法為相關處分之情形，上開二者，於毒品危害防制條例
    修正後，均不得視為事實上已接受等同「觀察、勒戒或強制
    戒治」之處遇執行完畢，業經最高法院達成一致之見解（最
    高法院110年度台上字第2096號、110年度台非字第98號判決
    意旨參照）。是被告經檢察官為附命戒癮治療緩起訴處分確
    定後，不論有無完成戒癮治療，其再犯施用毒品罪，即有適
    用毒品危害防制條例第20條規定，施以觀察、勒戒或強制戒
    治之必要。
四、經查：
  ㈠被告於檢察事務官詢問時矢口否認有何施用第二級毒品的行
    為，辯稱：我只有去拔牙，吃止痛藥而已，沒有施用毒品等
    語（見毒偵卷第23頁背面、29頁）。惟查：被告經新竹地檢
    署觀護人室採集之尿液，經檢驗後確呈現安非他命、甲基安
    非他命陽性反應乙情，有新竹地檢署施用毒品犯尿液檢體監
    管紀錄表（尿液檢體編號：000000000號）、採尿具結書、
    採尿報到編號表（尿液檢體編號：000000000號）及台灣尖
    端先進生技醫藥股份有限公司110年9月10日出具之濫用藥物
    檢驗報告（報告序號：竹檢-22號）各1份在卷可證（見毒偵
    卷第3至6頁），是被告排放之尿液中，確實含有安非他命及
    甲基安非他命成分之事實，堪以認定。而施用甲基安非他命
    後，自尿液可檢出施用毒品之最長時間為1至5天等語，經過
    行政院衛生署管制藥品管理局（現為衛生福利部食品藥物管
    理署）多次函釋明確，係司法實務目前皆知的原則。又「偽
    陽性」係指尿液中不含某成分，檢驗顯示卻含有該成分之現
    象，以酵素免疫分析或薄層層析法等方式為初步篩檢者，固
    有相當程度偽陽性之可能；但如另以氣（液）相層析、質譜
    分析等更具公信力之儀器為交叉確認，即不致有「偽陽性」
    結果，亦係我國毒品檢驗實務所廣泛承認。而被告本件經新
    竹地檢署觀護人室採集之尿液經以氣相層析質譜儀法檢驗，
    尿液中所含安非他命檢出濃度為990ng/mL、甲基安非他命濃
    度5,190ng/mL，均呈安非他命、甲基安非他命陽性反應，應
    無偽陽性之可能，足見被告前開所辯顯係卸責之詞，無可憑
    採，堪認被告於110年8月25日9時2分許在新竹地檢署觀護人
    室採尿時起往前回溯120小時內之某時許，確有在臺灣地區
    不詳處所以不詳方式非法施用第二級毒品甲基安非他命1次
    之犯行無訛，至聲請意旨認被告本次施用第二級毒品之行為
    時間，係於110年8月25日9時2分許採尿回溯96小時內之某不
    詳時間所為，此部分則容有誤會，應予更正。
  ㈡再者，被告雖以前詞置辯，且被告確於110年8月3日、8月11
    日、8月23日分別至址設新竹縣○○鎮○○路0段000號之東寧牙
    醫診所就診，此固有被告之健保WebIR-個人就醫紀錄查詢1
    份附卷可參（見毒偵卷第24頁），然依卷附衛生福利部食品
    藥物管理署衛署110年8月27日FDA管字第1100026444號函，
    可知「安非他命及甲基安非他命係我國禁止醫療使用之第二
    級毒品，經衛生福利部核可上市之藥品均不含安非他命及甲
    基安非他命等成分」（見原審卷第25、26頁），是被告至上
    開診所就診、接受治療時所服用之藥物應均未含有安非他命
    或甲基安非他命成分。且經新竹地檢署檢察官函詢上開診所
    關於被告之就醫內容，該診所亦覆以：被告於上開期日在本
    診所就診，主要處置是拔牙，期間開立之藥物為抗生素安蒙
    西林膠囊（Amoxicillin）及止痛劑力停疼錠（Acetaminoph
    en），服用上開藥物目前在醫學學理及醫學期刊上並無記載
    會導致尿液檢出安非他命、甲基安非他命陽性反應等語，此
    有東寧牙醫診所110年11月3日東寧牙醫字第68號函1紙附卷
    可參（見毒偵卷第26頁），則揆諸上揭函文意旨，被告至東
    寧牙醫診所就診時所服用醫師開立之各該藥物，並未含有安
    非他命及甲基安非他命或可代謝安非他命、甲基安非他命之
    成分，縱使被告斯時確有服用上開藥物，亦不致其採尿結果
    呈甲基安非他命、安非他命陽性反應，是被告所辯，尚無可
    採。
  ㈢被告前於99年間因施用毒品案件，經原審以99年度毒聲字第1
    71號裁定送觀察、勒戒後，認無繼續施用毒品之傾向，於99
    年8月31日釋放出所，並經新竹地檢署檢察官以99年度毒偵
    字第938號為不起訴處分確定，之後雖曾因施用毒品案件，
    遭判處徒刑確定或執行，但無再因施用毒品而經法院裁定送
    觀察、勒戒或強制戒治等情，有本院被告前案紀錄表1份附
    卷可參（見本院卷第15至18頁）；又被告前於109年間雖曾
    因施用毒品案件，經新竹地檢署以109年度毒偵字第775號為
    附命戒癮治療之緩起訴處分確定，嗣緩起訴期間於110年12
    月16日期滿未經撤銷等情，亦有本院被告前案紀錄表1份在
    卷可考，惟依前開說明，被告為本案施用第二級毒品犯行，
    距離最近1次因犯施用毒品罪經觀察勒戒執行完畢即99年8月
    31日已逾3年，是聲請人聲請將被告令入勒戒處所觀察、勒
    戒，於法尚無不合。　　
五、綜上所述，原審以檢察官聲請意旨並無不合，依據毒品危害
    防制條例第20條第1項及觀察勒戒處分執行條例第3條第1項
    ，裁定被告應送勒戒處所觀察、勒戒，經核其認事用法均無
    違誤，抗告意旨仍執前詞指摘原裁定不當，請求撤銷原裁定
    ，為無理由，應予駁回。
據上論斷，應依刑事訴訟法第412條，裁定如主文。　　
中　　華　　民　　國　　111 　年　　7 　　月　　11　　日
                  刑事第一庭    審判長法　官  周煙平
                                      法　官  吳炳桂
                                      法　官  連育群
以上正本證明與原本無異。
不得再抗告。
                                      書記官  廖紫喬
中　　華　　民　　國　　111 　年　　7 　　月　　11　　日